臺灣臺中地方法院刑事判決
111年度訴字第361號
公  訴  人  臺灣臺中地方檢察署檢察官
被      告  蘇毅峯



選任辯護人  許立功律師
            洪家駿律師
            吳秉翰律師
上列被告因傷害等案件，經檢察官提起公訴（111年度偵字第66
號），本院判決如下：
    主    文
蘇毅峯犯傷害罪，處有期徒刑貳月，如易科罰金，以新臺幣壹仟
元折算壹日；又犯恐嚇危害安全罪，處有期徒刑參月，如易科罰
金，以新臺幣壹仟元折算壹日。應執行有期徒刑肆月，如易科罰
金，以新臺幣壹仟元折算壹日。
    犯罪事實
一、蘇毅峯係址設臺中市○○區○○街00巷0號全家便利商店副店長
    ，於民國110年9月5日1時8分許，因情緒不佳，以腳踹開該
    店後場門時，門板疑似撞擊該店店員任義銘，2人因此發生
    口角，蘇毅峯竟基於傷害之犯意，出手與任義銘互相扭打、
    推擠，致任義銘因此受有雙側上肢多處擦挫傷之傷害。又再
    基於恐嚇危害安全之犯意，先拆下貨架上之鐵棍走向任義銘
    ，再折返自貨架上將該店欲販售之水果刀2支拆封後，雙手
    各持1支而走向任義銘，復以右手所持水果刀指向任義銘並
    揮舞，且對任義銘恫稱：「你有殺過人嗎？」等語後，將前
    揭水果刀插在貨架後上樓離去，以此方式恫嚇任義銘，致使
    任義銘心生畏懼，而生危害於任義銘之生命、身體安全。嗣
    經警獲報到場，進而查獲上情。
二、案經任義銘訴由臺中市政府警察局大雅分局移送臺灣臺中地
    方檢察署檢察官偵查起訴。
    理    由
壹、證據能力：
一、按被告以外之人於審判外之言詞或書面陳述，除法律有規定
    者外，不得作為證據，刑事訴訟法第159條第1項定有明文。
    查證人即告訴人任義銘、證人彭欽治警詢之證述，均屬被告
    以外之人於審判外之言詞陳述，並經被告蘇毅峯之辯護人爭
    執其證據能力，復無符合法律規定有證據能力之情形，依上
    開規定，應無證據能力。
二、未經被告詰問之被告以外之人於偵查中向檢察官所為之陳述
    ，依刑事訴訟法第159 條之1第2項之規定，原則上屬於法律
    規定為有證據能力之傳聞證據，於例外顯有不可信之情況，
    始否定其得為證據。是得為證據之被告以外之人於偵查中所
    為之陳述，因其陳述未經被告詰問，應認屬於未經合法調查
    之證據，並非無證據能力，而禁止證據之使用。且此項詰問
    權之欠缺，非不得於審判中由被告行使以補正，而完足為經
    合法調查之證據。惟是否行使詰問權，屬被告之自由，倘被
    告於審判中捨棄詰問權，或證人客觀上有不能受詰問之情形
    ，自無不當剝奪被告詰問權行使之可言（最高法院98年度台
    上字第1032號、第5919號判決意旨參照）。又所謂「顯不可
    信之情況」，由法院審酌被告以外之人於陳述時之外在環境
    及情況而為判斷。而被告以外之人於偵查時，是否與被告對
    質，與其陳述時之外在環境並無必然之關聯，自不得以偵查
    中未經被告詰問，逕認該陳述無證據能力。至該等陳述與事
    實是否相符，要屬證據證明力之問題，與證據能力之有無，
    不容混淆（最高法院94年度台上字第7132號判決、95年度台
    上字第1585號判決意旨參照）。查證人即告訴人任義銘、證
    人彭欽治於偵查中係以證人身分經具結而為陳述（臺灣臺中
    地方檢察署111 年度偵字第66號卷【下稱偵卷】第15至19頁
    ），被告之辯護人僅泛稱上開證人證述未經被告行使對質詰
    問權云云（本院卷第90 頁），然未釋明有何顯不可信之情
    況，復證人即告訴人任義銘、證人彭欽治均於本院審理時到
    場接受交互詰問，由被告行使對質詰問權，已完足調查之程
    序，自應認證人即告訴人任義銘、證人彭欽治於偵查中之證
    述具有證據能力且經合法調查，而得作為本院認定被告犯罪
    事實之基礎。
三、其餘認定本案犯罪事實之非供述證據，查無違反法定程序取
    得之情，或其他不得作為證據之情形，且與本案待證事實間
    具有相當關聯性，亦均有證據能力。
貳、實體部分：
一、認定犯罪事實所憑之證據及理由：
    訊據被告蘇毅峯固坦認上開時、地因踹門事件與告訴人任義
    銘發生口角爭執後，出手推開告訴人、拆下貨架鐵棍、拆封
    店內待售水果刀2支後手持水果刀揮一下，並將該水果刀插
    在貨架上後上二樓之事實，然矢口否認有何傷害、恐嚇犯行
    ，辯稱：當日是告訴人先出手打伊，伊推告訴人的胸口將他
    推開，只是正當防衛，告訴人傷勢應係毆打伊及最後砸破後
    場廁所門所致，伊拆下貨架上之鐵棍後站在原地面向告訴人
    ，是因為害怕告訴人過來毆打伊，伊並未走向告訴人，告訴
    人一直對伊叫囂，伊感到害怕而不敢過去，因為伊要上二樓
    ，勸架的彭欽智將告訴人擋在上二樓的樓梯前，因伊怕遭告
    訴人毆打，故拆封貨架上2支水果刀後折返，並有舉起水果
    刀，揮了一下，但只是伊說話的手勢，告訴人一直要衝過來
    打伊，伊將刀子插在貨架後上樓云云。經查：
　㈠被告蘇毅峯係址設臺中市○○區○○街00巷0號全家便利商店副店
    長，於110年9月5日1時8分許，因情緒不佳，以腳踹開該店
    後場門時，門板疑似撞擊該店店員任義銘，2人因此發生口
    角，被告出手與任義銘互相推擠，被告並拆下貨架上之鐵條
    面向任義銘，再折返自貨架上將該店欲販售之水果刀2支拆
    封後，雙手各持1支而走向任義銘，復以右手所持水果刀指
    向任義銘並揮舞，嗣將前揭水果刀插在貨架上後上樓離去等
    情，業據被告坦認不諱（見臺中市政府警察局大雅分局刑案
    偵查卷宗《下稱警卷》第6至12頁、第15至19頁、本院卷第89
    頁），核與證人即告訴人任義銘、證人彭欽治於偵訊時證述
    情節相符（見偵卷第15至19頁），並有員警職務報告、指認
    犯罪嫌疑人紀錄表〔指認人：任義銘〕、受理各類案件紀錄表
    、受處理案件證明單、佛教慈濟醫療財團法人台中慈濟醫院
    診字Z000000000診斷證明書、現場監視器畫面翻拍照片共14
    張、被告刑事陳述意見狀及其所附資料、本院勘驗筆錄、被
    告刑事調查證據暨補充答辯理由狀及其所附勘驗初稿影本1
    份、111年6月15日被告庭呈照片1張、任義銘陳述意見狀附
    卷可稽（見警卷第5頁、第21至23頁、第24至25頁、第26頁
    、第27至33頁、第39至51頁、第99至112頁、第113至119頁
    、第147頁、第157頁），足徵被告任意性自白與事實相符。
  ㈡被告涉犯傷害罪部分：
    被告固以前詞置辯，然查：
　⒈被告於警詢及偵查時坦認當日有飲酒且情緒不好等情，並供
    稱：「我當時確實有踢門，但我不清楚有沒有撞擊到他(指
    告訴人)…我與對方(指告訴人)推擠的過程中有與對方接觸」
    、「當天情形到我進後場的門的過程，大致與任義銘所述一
    樣…我就用力推開他」等語(見警卷第9頁、偵卷第17頁)，已
    自承當日飲酒且情緒不佳，進而與告訴人發生推擠之事實。
    而證人即告訴人任義銘於偵查中證稱：「我們外場工作完畢
    後去後場休息，我在吃東西，吃一吃聽到外面有敲擊聲音，
    我就出去看，蘇毅峯就直接踹後場的門，就撞擊到我鼻梁、
    手肘，之後我瞪他，蘇毅峯就語言罵我，之後對我做一些動
    作，並有先推我，我就推回去，我們已經離開後場，後場就
    是放貨的地方，之後我們發生口角，我記得蘇毅峯有掐我脖
    子，把我推去牆上，我就用力推開他。蘇毅峯說後場可以看
    得前面是對的，但我只有聽到很大聲聲音，我就準備要出去
    ，才準備打開，他就踹門撞到我。他說是我先動手明明是他
    先進來，對我說我不高興喔，我就回他幾句，他就不爽，他
    先推我，我才推開他，然後我沒有壓他去冰櫃他，是我力氣
    比較大，我推他時，他被推去ATM旁，就過來掐我脖子，推
    我去飲料玻璃門冰櫃，我被掐著，我不能不反抗，推開時他
    就意圖要攻擊我，我才攻擊回去。他說我打他太陽穴，是我
    怕他攻擊我，我才把他摔倒，打他2、3拳，之後他就去拆鐵
    棍」等語(見偵卷第16至17頁)，於本院審理時證稱：「當時
    我還在工作，到快下班要做整理、補貨之類的，那時候我在
    補貨，我肚子很餓，就坐在後場樓梯間吃東西，我吃到一半
    ，蘇毅峯就從二樓休息室氣沖沖的走下來，我就站起來閃開
    一點讓他過，出去之後，我不知道他去哪裡，過了一段時間
    後他氣沖沖地回來，敲擊自動門碰一聲，我想說外面怎麼了
    ，我好奇看一下，剛出去手握門把的那一瞬間，他就直接踹
    後場門，撞擊到我，然後我們就對到眼，第一句話就問我『
    你在不爽什麼』，我莫名其妙，他就準備作勢要攻擊我、要
    揪我衣領，然後我閃過，他還要繼續攻擊，我就把他推出去
    外面，之後就像影片那樣。…他不是推我，他是先揪我衣領
    ，我閃掉了，他還是要繼續抓，他越來越靠近。…（後來就
    如監視器拍到扭打的狀況？）是。…（診斷證明書記載的那
    些傷勢是怎麼來的？）應該是跟他在扭打的時候造成的。…
    （你們有在哪些地方推擠拉扯？）後場門的外面，就是ATM 
    、冰淇淋冷凍箱前面，還有餅乾區那個柱子、飲料門那邊，
    就在那個小角落附近。（在那個小角落你跟他推擠拉扯過程
    中，你們有沒有撞到東西？）應該是有。…被被告毆打的傷
    勢是在左手上手臂…（右手上手臂的傷勢如何造成？）應該
    是扭打造成的。」等語(見本院卷第187至196頁)，核與證人
    彭欽治於偵訊時證稱：「蘇毅峯入店後，發出聲音我看過去
    他說『看三小』，我當下不以為意，他就直接往後場走，之後
    蘇毅峯、任義銘就開始打起來，那時我在櫃臺有看到他們打
    架，我就去把任義銘拉開，然後對峙在那邊，我算是卡在中
    間，蘇毅峯倒在地上，起身後去拉貨架上鐵棍走回來」等語
    (見偵卷18頁)，於本院審理時證稱：「當時我在櫃台結帳，
    前面有個客人，他（指被告）進來的時候先拍門造成巨響，
    我和客人轉過去看，他罵我『看三小』。…我剛好抬頭，他們
    兩個（指被告與告訴人）已經扭打在一起，店長也在叫我。
    …我只知道他們是從裡面推出來，任先生在裡面，不曉得是
    他要進去還是怎麼樣，兩個人起衝突。」等語相符(見本院
    卷第200至202頁)，證人即告訴人任義銘與證人彭欽治證述
    情節前後一致，且互核相符，並無瑕疵可指，且與被告前開
    供述情節相符，堪以採信。
  ⒉又經本院依職權勘驗卷附現場監視器錄影畫面，勘驗結果如
    附件一所示，有本院準備程序筆錄及勘驗筆錄在卷可憑（見
    本院卷第91至95頁、第99至112頁）。依附件一勘驗結果一
    、四以觀，本件事發時告訴人在該超商後場內休息用餐，係
    被告於畫面時間1時8分4秒時先以腳踹門，並以身體右側將
    門頂開後進入後場，差點撞到站在門後之告訴人，而在被告
    與告訴人短暫對話後，被告於畫面時間1時8分12秒時先以右
    手推告訴人，告訴人再以雙手推被告，嗣2人以雙手相互推
    擠進入賣場內，短暫對峙後即相互推擠扭打，至畫面時間1
    時8分35秒證人彭欽治前來將告訴人拉開，2人肢體衝突時間
    長達23秒。佐以被告前開供述及證人即告訴人任義銘、證人
    彭欽治上揭證述情節可知，被告因飲酒且心緒不佳，先行出
    言挑釁證人彭欽治後，又以腳踹踢、身體頂開後場門，而告
    訴人先遭被告突然踹、頂開之門板差點撞到，又遭被告以雙
    手推擠，始反以雙手推擠被告，2人進而互相推擠扭打，足
    見本件衝突係由被告先行挑起至明。而告訴人就診後，經診
    斷受有雙側上肢多處擦挫傷等傷害，有佛教慈濟醫療財團法
    人台中慈濟醫院診字Z000000000診斷證明書及雙手傷勢照片
    2張附卷可佐（見警卷第26頁、本院第229至231頁），其所
    受傷勢之位置、型態，核與其與被告上開推擠扭打之動作相
    符，是告訴人因與被告發生推擠扭打而受有前揭傷勢之事實
    ，洵堪認定。
　⒊按正當防衛必須對於現在不法之侵害，始足當之；防衛過當
    ，尤以有防衛權為前提；刑法上之防衛行為，祇以基於排除
    現在不法之侵害而不超越必要之程度為已足，不以出於不得
    已之行為為條件。惟侵害業已過去，或預料有侵害而侵害尚
    屬未來，或無從分別何方為不法侵害之互毆行為，均不得主
    張防衛權，而互毆係屬多數動作構成單純一罪，而互為攻擊
    之傷害行為，縱令一方先行出手，還擊之一方，在客觀上苟
    非單純對於現在不法之侵害為必要排除之反擊行為，因其本
    即有傷害之犯意存在，自無主張防衛權之餘地（最高法院30
    年上字第1040號、29年上字第317號、26年渝上字第1520 號
    、19年上字第1174號判決、96年度台上字第3526號刑事判決
    意旨均可參照）。又查正當防衛係對於現在不正之侵害防衛
    自己或他人之權利者而言，本案上訴人與某甲口角互毆彼此
    成傷，不能證明某甲先行侵害，自不得主張正當防衛（最高
    法院17年上字第686 號判決意旨參照）。另按正當防衛係屬
    遭受他人現在不法侵害時所得主張之權利行為，是此等權利
    之行使亦受到「權利不得濫用」的一般法律原則所限制；易
    言之，若行為人所遭受之現在不法侵害係因可歸咎於行為人
    自身之行為所導致、且行為人本即能預見自身行為可能導致
    侵害之發生時，為免行為人濫用正當防衛權、及基於所防衛
    的法秩序必要性較低之考量，行為人之防衛權自應受到相當
    程度之限制，亦即此時行為人應先選擇迴避所面臨之侵害，
    僅在侵害毫無迴避可能性時始得對之主張正當防衛，此即學
    理所稱「合宜性防衛理論（挑唆防衛理論）」之一環。查，
    被告因飲酒且心緒不佳先以腳踹門再以身體將門頂開進入後
    場，致後場門板差點撞到告訴人，又以雙手推擠告訴人而先
    行挑起紛爭等情，業據本院認定如前，是在被告自賣場進入
    後場而第一次出手推擠告訴人時，並未受有任何現在不法之
    侵害；而於被告先行出手推擠告訴人後，告訴人亦出手反推
    擠被告，2人進而推擠進入賣場嗣後扭打，則告訴人之反擊
    乃係可歸咎於被告先行踹、頂門且出手推擠之尋釁行為所致
    ，被告本應先行避讓，然被告不但未以迴避方式應對此一自
    己所挑起之紛爭，又繼續出手推擠告訴人進而與之發生扭打
    ，顯然係出於洩忿而為此等攻擊行為，是被告既欠缺防衛意
    思，尚難遽以主張正當防衛，故被告尚無足以此解免故意傷
    害罪責。
　⒋被告雖辯稱：告訴人所受傷勢係其擊打後場廁所門所致云云
    ，然查，告訴人所受傷勢與被告推擠、扭打之動作相符乙節
    業經本院認定如前，證人即告訴人任義銘固坦認當日確有擊
    打後場廁所門之動作，然證稱：「（你是用手的哪個部份去
    打門？）我是用右手，右手有受傷，但是我沒有說這個傷是
    跟他毆打造成，被被告毆打的傷勢是在左手上手臂，胸口也
    有被他抓一痕。（你右手上手臂有無傷勢？）有。（右手上
    手臂的傷勢如何造成？）應該是扭打造成的。（《提示警卷
    第26頁》慈濟醫院診斷證明書記載「雙側上肢等多處擦挫傷
    」，你方才提到你能分辨你打門所造成的傷害及與被告扭打
    所造成的傷害範圍不同？）是。（你在驗傷時有無特別敘明
    傷勢造成的原因給醫生聽？）有，我說是我跟他扭打，只有
    這邊而已，這邊這個不是。（你有特別區分只有上肢的部份
    是與被告扭打造成，右手拳頭是自己打門的傷勢，你沒有要
    求醫生診斷？）是。」等語(見本院第196至197頁)，核與證
    人彭欽治於本院審理時證稱：「（你剛才回答檢察官說你是
    背對任義銘，當時你有無看到或聽到任義銘很生氣的打後面
    的門？）那是警察來之後的事。（警察來的時候你在現場嗎
    ？）我在現場，我一開始是背對他，直到發出聲響，我才知
    道他去打那個門。（他是怎麼打那個門？）我只知道他往後
    轉用拳頭捶下去。（有沒有用其他的地方打？）沒有，只有
    打一下。（是否很大聲？）那個門本來就有裂痕。」等語相
    符(見本院卷第207頁)，參以告訴人右手背確有傷疤，有告
    訴人右手背照片1紙在卷足憑，可徵告訴人係以右拳頭擊打
    後場廁所門，而與右手上肢無關。再對照前開告訴人驗傷診
    斷證明書所載之傷勢為「雙側上肢等多處擦挫傷」等情，顯
    已排除右手背之傷勢，益徵告訴人所受本件傷勢與擊打後場
    廁所門無關。至證人彭欽治證稱：「（後來你過去把告訴人
    拉開時，有無看到告訴人或被告身上有受傷？）…我當下只
    想把他推到後場裡面，沒有特別注意。（剛剛律師問你任義
    銘當時有無受傷，你說現場沒有看到流血，你當時是否曾仔
    細看任義銘身上有無傷口？）當下沒有去看。」等語(見本
    院卷第202頁、第207頁)，證人彭欽治固於事發當時未仔細
    查看告訴人有無傷勢，惟當日被告與告訴人除推擠扭打外，
    告訴人更拆下貨架上鐵棍朝向告訴人，嗣並當場拆封待售水
    果刀2支持以朝告訴人走去並揮舞(詳後述)，雙方對峙良久
    ，被告與告訴人間隨時可能再起衝突，證人彭欽治阻擋在2
    人間避免衝突延續，在此緊繃氛圍下，實無足顧及在場人傷
    勢等細節，亦與常情無違，亦無足解免被告所犯傷害罪責。
    至被告其餘所辯均與客觀事實不符，而無足採信。　　
  ㈢被告涉犯恐嚇罪部分：
　⒈被告於警詢時供稱：「當時我是為了保護自己，所以才拿起
    貨架上的鐵棍…後因為我需要上二樓會經過後場，因為我不
    知道我進入後場後對方會不會再攻擊，我想要拿個東西保護
    自己，然後我才拿起貨架上的水果刀進入後場…因為我剛被
    打完，情急之下才拿鐵棍想要保護自己，至於水果刀的部分
    也是想要保護自己，因為拿鐵棍我也不曉得如何保護自己才
    會拿水果刀」等語(見警卷第10頁)，於偵訊時供稱：「那天
    我情緒不好，進去就對他(指告訴人)說我不高興，我只是要
    上樓休息，我走進去任義銘就把我推出來，然後外面有個冰
    櫃，把我推靠壓在冰櫃上，我就用力推開他，任義銘就直接
    一拳打我頭及太陽穴，導致我倒地，倒地後還連續打我，然
    後我嚇到手撐地站起來，我怕他繼續打我，然後順手拿了貨
    架上的橫桿鐵棍，拿在手上我怕他繼續過來，另一個同事彭
    欽治過來擋在任義銘前面，任義銘就比自己頭說來打我，這
    裡讓你打，我並沒有攻擊他意思，我只是要保護我，我就站
    在原地不動，之後彭欽治帶任義銘去後場。我一開始我進去
    後場是因為我想要上樓休息，我就莫名其妙被打。…因為後
    場很狹窄，為了保護我自己，才從貨架上拿二把水果刀進去
    。」等語(見偵卷第17頁)，於本院準備程序時供稱：「我拆
    下貨架上之鐵棍就站在原地，面向告訴人，我沒有走向
    他，我是怕他過來打我，告訴人一直罵我三字經並對我說過
    來啊，但我不敢過去我不敢動，因為告訴人一直對我叫囂，
    我會害怕，因為我要上二樓，勸架的同事彭欽治把告訴人擋
    在上二樓的樓梯前，我怕進去被告訴人打，所以我去貨架上
    將該店欲販售之水果刀兩把拆封後折返，我有舉起水果刀，
    揮了一下，只是我講話時候的手勢，我不記得我有講：「你
    有殺過人嗎」這句話，我進去的時候告訴人還是要一直衝過
    來打我，告訴人想要推開彭欽治，再衝過來打我，還叫囂說
    要我出去單挑，一直到後來我發現彭欽治有把告訴人攔住，
    所以我就把刀子插在貨架上後上二樓，但我走到樓梯轉角告
    訴人又叫我出去單挑。」等語(見本院卷第89頁)，已自承有
    拆下貨架上鐵棍面向告訴人，嗣並拆封待售水果刀2支持以
    走向告訴人並揮舞，復將水果刀插在貨架上後上樓離去等情
    。
　⒉證人即告訴人任義銘於偵訊時證稱：「恐嚇部分當時我被同
    事彭欽治帶去後場要我冷靜，蘇毅峯從貨架上拆販售的二把
    水果刀出來，然後他到後場，那時候我在同事後面，同事擋
    住我，蘇毅峯用刀指著我，用台語對我:「你大不大尾，有
    殺過人嗎？」及一些侮辱的話，他這樣會讓我覺得害怕。蘇
    毅峯罵完我之後他就把水果刀插在後場的貨架上，之後就上
    樓之後警察就來了。…我怕他攻擊我，我才把他摔倒，打他2
    、3拳，之後他就去柝鐵棍，我覺得他不是要自我防衛，我
    覺得他是想攻擊我，是我同事帶我去後場，他氣不過又去貨
    架上拆二把水果刀，之後情形如我上開所述。」等語(見偵
    卷第16至17頁)，於本院審理時證稱：「，我被證人彭欽治
    拉到旁邊叫我冷靜一下，他就進來了，那時候就持刀威脅，
    他站在我面前拿兩把水果刀在講一亂七八糟的事情，講一講
    之後來了三、四個警察，他應該是知道警察來了，就把刀子
    插在桌上，一個沒插到、一個插在上面，然後他掉頭走上去
    ，還跟我講了不知道什麼話，就走上去。…（你有沒有看到
    被告拿鐵棍或水果刀？）有，拿鐵棍時是在外場，拿刀子時
    是在內場即後場。（被告拿刀子時，依照勘驗他有對你揮一
    下？）他有舉著，刀是反拿的在那邊恐嚇說『你大尾嗎？你
    有殺過人嗎？』還是怎麼樣，我只記得這些。（你看到他拿
    刀子、棍棒及他對你說『你有殺過人嗎』，你會不會怕？）會
    。（你們當時有退了一步？）對，彭欽治就一直擋著我。…
    他拿棍子站在那邊對著我們不知道在幹嘛，彭欽治就把我帶
    到後場，他站了一段時間之後，就去貨架拆刀子走進來，我
    就看到他拿刀。…（你剛才先回覆辯護人你不太記得當時你
    們之間的對話內容，但是你回覆檢察官時，你說你有聽到被
    告說『你很大尾嗎？你有殺過人嗎？』，被告在什麼樣的場合
    下說這句話？）持刀的時候。（請說明當時的過程？）從鐵
    棍部分開始講，被告持鐵棍是站在外場，我被彭欽治拉到後
    場裡面，過了幾分鐘，他應該是在貨架拆了兩把刀。（被告
    在貨架拿東西，你是事後才看到還是當時你從小房間裡有看
    到？）看不到，因為那個刀在我們貨架上有販賣，兩把水果
    刀。（當時你不知道他拆下來的？）對，是看監視器畫面才
    知道。（你當時的想法就是站在小房間裡面？）是。（你那
    時候是被彭欽治拉著出不去？）沒有拉著，我們兩個就站在
    裡面，過了幾分鐘被告就拿着兩把刀走進來了，一開始刀舉
    得比較高一點恐嚇叫囂說『你很大尾嗎？你有殺過人嗎？』還
    有講一些我忘了，只有這一句比較清楚。（然後被告就自己
    退出去還是怎麼樣？）他講一講之後警察差不多來了，他應
    該有聽到警車的聲音，之後他想要將兩把刀子插在桌上，一
    把是倒著沒有插上去，另外一支插在上面，然後他從樓梯走
    上去，走到樓梯間之後我才回他的。」等語(見本院卷第190
    至198頁)，核與證人彭欽治於偵訊時證稱：「那時我在櫃臺
    有看到他們打架，我就去把任義銘拉開，然後對峙在那邊，
    我算是卡在中間，蘇毅峯倒在地上，起身後去拉貨架上鐵棍
    走回來，因為我卡在中間，他們就沒有動作，就對峙在那邊
    ，之後蘇毅峯把鐵棍放下轉身出去，另一個貨架上拆了二把
    水果刀，之後到後場去，講一些事情，之後補充一句話說『
    你有殺過人嗎？』，之後蘇毅峯把水果刀插在桌上，之後轉
    身上樓。」等語(見偵卷第18頁)，於本院審理時證稱：「我
    剛好抬頭，他們兩個已經扭打在一起，店長也在叫我。…我
    只知道他們是從裡面推出來，任先生在裡面，不曉得是他要
    進去還是怎麼樣，兩個人起衝突。…（後來你過去把告訴人
    拉開時，有無看到告訴人或被告身上有受傷？）我當下只想
    把他推到後場裡面，沒有特別注意。（你把告訴人拉開後，
    你們到哪裡去？）後場那邊。…（後來被告蘇毅峯有無再進
    到房間或靠近門這邊？）他起身後直接去拿鐵架上拿鐵棍。
    … （被告拿了鐵架的桿子，之後有無再拿什麼東西？）我只
    知道我後來把他推到樓梯下方，沒多久被告拿著刀子進來。
    （你們本來在靠近門的地方，後來你把告訴人推到更裡面，
    被告才拿著刀子靠近你們？）是。（被告有無拿著刀子進到
    門裡面？）有。…（你擔心他們兩人會再打起來，你在他們
    之間？）是。…（一開始看到他們打架你就進到辦公室把他
    們拉開，進到辦公室以後，你有無聽到被告向告訴人講什麼
    ？）有，他持刀子問：『你有殺過人嗎？你不是很大嗎？』。
    …（在他們爭執的過程中，在被告拿鐵棍或水果刀的時候，
    被告有沒有做什麼動作？）他拿兩把水果刀，一隻手在下面
    ，一隻手在上面，左手在下面，右手拿水果刀對著我們說：
    『足gâu 吔還是老大？有殺過人無』《台語》。（對著你們，刀
    子有揮舞嗎？）這樣對著我們。（他拿刀子對著你們，你會
    不會怕？）誰不怕。」等語相符(見本院卷第201至206頁)，
    證人即告訴人任義銘與證人彭欽治證述情節前後一致，且互
    核相符，並無瑕疵可指，又與被告前開供述情節相符，是堪
    認被告於前揭傷害犯行後，又拆下貨架上之鐵棍走向告訴人
    ，再折返自貨架上將該店欲販售之水果刀2支拆封後，雙手
    各持1支而走向告訴人，復以右手所持水果刀指向告訴人並
    揮舞，且對告訴人恫稱：「你有殺過人嗎」等語後，將前揭
    水果刀插在貨架後上樓離去，以此方式恫嚇告訴人。
　⒊又依附件一本院勘驗結果以觀，被告與告訴人發生推擠扭打
    後，由彭欽治前來勸架，於告訴人走入後場後，彭欽治將告
    訴人擋在後場門前，已將被告與告訴人確實隔開，惟被告仍
    走至貨架上拆下鐵棍並手持鐵棍面向告訴人，雙方對峙1分
    多鐘，告訴人持續遭彭欽治擋在後場內，未再走向賣場或與
    被告有何肢體衝突，同時彭欽治持續站在後場門口，關注被
    告之動作，而告訴人進入後場後在貨架處喝水、來回走動，
    並無任何對被告尋釁或欲走出後場之舉動。然被告又轉往飲
    料櫃旁貨架上拆封待售水果刀2支，雙手分別持水果刀進入
    後場，在告訴人並未有任何趨前或挑釁動作時，被告即舉起
    右手所持水果刀以刀刃朝向告訴人，彭欽治則持續擋在告訴
    人前方，告訴人亦未有任何趨前動作，被告與告訴人及彭欽
    至短暫對話後，被告以右手所持水果刀朝告訴人及彭欽治揮
    舞一下並朝其2人前進一步，致告訴人與彭欽治均退後一步
    ，被告嗣再舉起右手所持水果刀指向告訴人及彭欽治與告訴
    人及彭欽治對話，末被告以右手將雙手所持水果刀插向畫面
    右方某處後，經過告訴人及彭欽治前方走上2樓，彭欽治仍
    持續擋在告訴人前方，其2人退至角落讓被告上樓，全程告
    訴人均無衝向或做勢毆打被告之舉動。對照證人即告訴人任
    義銘、證人彭欽治上開證言，堪認被告即係於以右手持水果
    刀指向其2人時向告訴人告以：「你有殺過人嗎？」。是被
    告確有拆下貨架上之鐵棍走向任義銘，再折返自貨架上將該
    店欲販售之水果刀2支拆封後，雙手各持1支而走向任義銘，
    復以右手所持水果刀指向任義銘並揮舞，且對任義銘恫稱：
    「你有殺過人嗎？」等語後，將前揭水果刀插在貨架後上樓
    離去，以此方式恫嚇任義銘，致使任義銘心生畏懼之行為，
    洵堪認定。
　⒋按刑法上所謂恐嚇，祇須行為人以足以使人心生畏怖之情事
    告知他人即為已足，其通知危害之方法並無限制，凡一切以
    直接之言語、舉動，或其他足使被害人理解其意義之方法或
    暗示其如不從將加危害，而使被害人心生畏怖者，均應包括
    在內。而該言語或舉動是否足以使他人生畏怖心，應依社會
    一般觀念衡量之，如行為人之言語、舉動，依社會一般觀念
    ，均認係惡害之通知，而足以使人生畏怖心時，即可認屬恐
    嚇（最高法院22年度上字第號1310號號判例、73年度台上定
    第1933號判決、84年度台上字第813號判決意旨參照）。　
    而持刀、棍朝向他人，乃有將以刀、棍傷害、殺害人之意涵
    ，隱含有傷害人生命、身體之意思，而聲「你有殺過人嗎？
    」等語，更直接以危害告訴人之生命、身體安全之事加以恐
    嚇，又此等動作及言語均使聽聞者心生畏懼等情，業據證人
    即告訴人及證人彭欽治結證如前，並自上述勘驗結果可知，
    被告持刀往告訴人及彭欽治前進一步時，其2人均同時退後
    一步，客觀上顯然足以對告訴人之生命安全構成威脅，是告
    訴人證稱確實因此心生畏懼，符合常情，堪予採信。
　⒌被告雖辯稱其持刀、棍係正當防衛云云。然查，本件糾紛乃
    由被告挑起乙節，已經本院認定如前㈡⒉所述，而被告與告訴
    人之肢體衝突乃係徒手而為，告訴人未曾持任何武器或工具
    ，而被告竟於衝突終止後，持棍、刀朝向告訴人，又在告訴
    人已經彭欽治擋在身後而未有任何侵犯被告動作之全無任何
    現在不法侵害之狀況下，以刀指向告訴人並揮舞、出言恫嚇
    復將刀插在貨架上，顯然係出於洩憤所為，而欠缺防衛意思
    ，又其行為具有使告訴人心生畏懼之惡意至明，並不足以因
    此解免恐嚇罪責。另被告提出附有音檔之現場監視器錄影畫
    面光碟，指稱被告手持鐵棍時告訴人仍以：「過來啊 、過
    來啊、幹你娘機掰」等語對被告叫囂，展現強勢對抗意識，
    顯然未有心生畏懼之情云云，然查，被告前開持棍、刀並以
    言語恫嚇告訴人致其心生畏懼等節，業經本院認定如上；又
    經本院勘驗被告所提出之監視器錄影光碟後，勘驗結果如附
    件二所示，依此部分勘驗結果以觀，告訴人固曾稱「過來」
    、「幹你娘機掰」等語，然係被告於倒地起身後先以「幹你
    娘機掰」辱罵告訴人，進而持鐵棍面朝告訴人所致，又各人
    臨場遇事之處理態度本因個性、年齡、思考方式及生長背景
    等因素而有所不同，尚非能一概而論，告訴人受恐嚇後雖感
    害怕仍強作鎮定、設法出言回應者，所在多有，況本件被告
    乃該超商之副店長，對告訴人而言有上下隸屬關係，再告訴
    人並未有任何武器或工具，僅有同事彭欽治阻擋在其身前，
    是告訴人不願示弱，盡力先以自身方式略為回應，維持場面
    平衡，以待員警到場，亦與常情無違；況此後被告更持刀揮
    舞復以言語恫嚇告訴人，是不能僅憑告訴人曾出言對被告有
    所回應以此遽認並無心生畏懼之情。綜上所述，被告上開所
    辯，無非事後卸責之詞，俱無足採。　　
二、綜上，本案事證明確，被告上開犯行堪以認定，應予依法論
    科。
參、論罪科刑：
一、核被告所為，係犯刑法第277條第1項之傷害罪及同法第305
    條恐嚇危害安全罪。又被告所犯上述傷害及恐嚇2罪，在時
    間差距上可以分開，且犯意各別，行為互異，在刑法評價上
    各具獨立性，應分論併罰。
二、爰審酌被告身為超商副店長，僅因飲酒、心緒不佳而對其雇
    員即告訴人尋釁，在超商店內之公共場所出手傷害及持棍面
    向告訴人，又持刀指向告訴人並揮舞，復出言恐嚇告訴人，
    所為殊值非難；並考量事後猶飾詞否認犯行，且迄未與告訴
    人達成和解，犯後態度不佳，並考量其犯罪動機、目的、手
    段、所生損害及及其自陳高中畢業，從事便利商店加盟，月
    收入約新臺幣4 、5 萬元，(見本院卷第215頁），等一切情
    狀，各量處如主文所示之刑，並均諭知易科罰金之折算標準
    。復衡酌被告所犯各罪之犯罪類型、行為態樣、手段、動機
    、侵害法益種類及責任非難程度，而為整體評價後，就有期
    徒刑部分定其應執行刑如主文所示，並諭知易科罰金之折算
    標準。
肆、沒收：
    未扣案之鐵棍1支及水果刀2支，固為被告供本案犯行所用之
    物，然鐵棍係自超商貨架取下，水果刀2支為該超商待售商
    品，均難認係被告所有之物，是不予宣告沒收。
據上論斷，應依刑事訴訟法第299 條第1 項前段，刑法第277條
第1項、第305條、第41條第1項前段、第51條第5 款，刑法施行
法第1條之1第1項，判決如主文。
本案經檢察官吳婉萍提起公訴，檢察官藍獻榮到庭執行職務。
中　　華　　民　　國　　111 　年　　8 　　月　　29　　日
                  刑事第十八庭  審判長法  官  李昇蓉
　　　　　　　　　                    法  官  李依達
　　　　　　　　　                    法  官  侯驊殷
以上正本證明與原本無異。
如不服本判決應於收受送達後20日內向本院提出上訴書狀，並應
敘述具體理由；其未敘述上訴之理由者，應於上訴期間屆滿後20
日內向本院補提理由書（均須按他造當事人之人數附繕本）「切
勿逕送上級法院」。
告訴人或被害人如不服判決，應備理由具狀向檢察官請求上訴，
上訴期間之計算，以檢察官收受判決正本之日起算。
                                      書記官  張晏齊
中　　華　　民　　國　　111 　年　　8 　　月　　29　　日

附錄論罪科刑法條：
中華民國刑法第277條
傷害人之身體或健康者，處5年以下有期徒刑、拘役或50萬元以
下罰金。
犯前項之罪，因而致人於死者，處無期徒刑或7年以上有期徒刑
；致重傷者，處3年以上10年以下有期徒刑。

中華民國刑法第305條
以加害生命、身體、自由、名譽、財產之事恐嚇他人，致生危害
於安全者，處2年以下有期徒刑、拘役或9千元以下罰金。

附件一：
一、檔名「全家超商內監視器1.avi」之影像檔。
    檔案總長：4 分59秒（畫面右下角時間為9/05/2021 01：05
    ：00至9/05/2021 01：09：59，以下日期均相同）　　
    勘驗結果如下：
    ㈠畫面時間01時05分00秒至01時08分53秒　　
      與本案無關，故省略。
    ㈡畫面時間01時07分59秒至01時8分10秒
      畫面時間01時07分59秒至01時08分04秒，被告出現，朝超
      商後場方向走去，先以右腳踹門，用身體右側將門頂開後
      進入後場。畫面時間01時08分12秒至01時08分14秒被告以
      右手推告訴人。畫面時間01時08分15秒告訴人以雙手推被
      告面部、頸部。畫面時間01時08分16秒被告以雙手推告訴
      人胸部2 下，雙方對峙後，自畫面時間01時08分22秒至01
      時08分34秒被告與告訴人相互推擠扭打，其中畫面時間01
      時08分24秒至01時08分27秒間，被告多次以雙手推告訴人
      臉部、脖頸及胸口。01時08分35秒彭欽治上前以左手拉住
      告訴人。畫面時間01時08分41秒至01時08分43秒告訴人走
      回後場。畫面時間01時08分44秒至01時0 分59秒，彭欽治
      將告訴人擋至後場門前，被告開始拆卸貨架上之鐵條並手
      持鐵條面向告訴人。
二、檔名「全家超商內監視器2.avi 」之影像檔。檔案總長：10
    分00秒（畫面右下角時間為9/05/2021 01：10：00至
    9/05/2021 01：19：59，以下日期均相同）勘驗結果如下：
  ㈠畫面時間01時10分00秒至畫面時間01時10分16秒　　
    被告手持鐵條面向告訴人方向，彭欽治持續站在後場門前。
  ㈡畫面時間01時10分17秒至畫面時間01時12分00秒
    彭欽治持續站在後場門前，畫面時間01時10分17秒至01時10
    分20秒被告轉身，朝畫面左方步行離去，疑似繞到畫面左上
    方貨架後方，詳細動作遭貨架擋住無法看清。彭欽治持續站
    在後場門前，畫面時間01時11分57秒至01時12分00秒被告右
    手持刀，左手遭擋住看不清楚，從畫面左上方之貨架後方朝
    向畫面右方之後場大門走，彭欽治見被告走來退至後場內，
    被告隨之步行進入後場。
  ㈢畫面時間01時12分00秒至01時15分22秒
    畫面未攝得被告，與本案無關，故省略。
  ㈣畫面時間01時15分23秒至01時19分59秒
    畫面時間01時15分23秒至01時15分32秒員警到場並進入後場
    。後由員警處理本案相關事宜，故省略。
三、檔名「全家超商內監視器3.avi 」之影像檔。檔案總長：10
    分00秒（畫面右下角時間為9/05/2021 01：10：00至
    9/05/2021 01：19：59，以下日期均相同）　　　
    勘驗結果如下：此攝影機正對飲料櫃左半部，並攝得飲料櫃
    左方之貨架。
  ㈠畫面時間01時10分00秒至01時10分19秒
    畫面未攝得被告，與本案無關，故省略。
  ㈡畫面時間01時10分20秒至01時11分57秒
    ⒈畫面時間01時10分20秒，被告右手持鐵條自畫面右下方走
      向畫面左側( 即飲料櫃左側) 貨架。
    ⒉畫面時間01時10分24秒至01時10分41秒，被告站在貨架前
      觀看，胸口劇烈起伏。
    ⒊畫面時間01時10分42秒，被告拿取貨架上之水果刀。
    ⒋畫面時間01時10分50秒被告丟棄右手所持之鐵條，開始以
      雙手拆除水果刀之包裝。
    ⒌畫面時間01時11分18秒被告蹲下仔細拆除水果刀之包裝，
      畫面時間01時11分48秒，被告以左手持水果刀1 支( 因遭
      身體擋住，無法看清以何方式持刀) ，畫面時間01時11分
      50秒至1 時11分57秒，被告以右手掌握住水果刀刀柄，刀
      刃朝下，起身沿飲料櫃前方走道往畫面右側步行離開畫面
      ，被告左手遭身體擋住，無法看清持刀動作。
   ㈢畫面時間01時11分58秒至01：19：59畫面未攝得被告，與
     本案無關，故省略。
四、檔名「全家超商後場監視器1.avi 」之影像檔。檔案總長：
    4 分59秒（畫面右下角時間為9/05/2021 01：05：00至
    9/05/2021 01：09：59，以下日期均相同）　　　
    勘驗結果如下：
  ㈠畫面時間01時05分00秒至01時07分55秒
    告訴人坐在畫面左側通往二樓之樓梯間休息、用餐，後場內
    有另一名女性員工。
  ㈡畫面時間01時07分56秒至01時08分12秒
    畫面時間01時07分56秒至01時08分04秒告訴人起身走至畫面
    右側後場門口，站在門後。畫面時間01時08分04秒，被告直
    接推開後場門，被告推開門時門差點撞到告訴人，經告訴人
    以左手推擋，被告進入後場，01時08分8 秒至01時08分11秒
    疑似與告訴人短暫對話。畫面時間01時08分12秒，被告以手
    推告訴人，告訴人伸手推被告，2 人推擠進入賣場，離開後
    場。
  ㈢畫面時間01時08分13秒至01時08分40秒未攝得被告、告訴人
    ，故省略。
  ㈣畫面時間01時08分41秒至01時09分10秒
    ⒈畫面時間01時08分41秒至01時08分43秒告訴人遭人推至後
      場門後，畫面時間01時08分44秒至01時08分47秒告訴人走
      出門。
    ⒉畫面時間01時09分03秒至01時09分10秒，彭欽治將告訴人
      擋至後場門後。
  ㈤畫面時間01時09分11秒至01時09分59秒彭欽治站在後場門前
    阻擋告訴人進入賣場，告訴人在後場來回走動，與彭欽治對
    話，現場還有另一名女性員工。。
五、檔名「全家超商後場監視器2.avi 」之影像檔。檔案總長：
    4 分59秒（畫面右下角時間為9/05/2021 01：10：00至
    9/05/2021 01：19：59，以下日期均相同）　　　
    勘驗結果如下：
  ㈠畫面時間01時10分00秒至01時11分58秒
    告訴人於後場貨架喝水、來回走動，並有一名女性店員在場
    ，彭欽治持續站在開啟後場門口處，面朝賣場。
  ㈡畫面時間01時11分59秒至01時15分29秒
    畫面時間01時11分59秒至01時12分03秒，被告雙手持刀(均
    以手掌握住刀柄，刀刃朝下) 進入後場。畫面時間01時12分
    04秒，被告以右手掌手握刀柄，刀刃朝告訴人，左手放在身
    前，遭物品擋住，畫面時間01時12分6 秒被告將右手持刀垂
    於右側身旁，與告訴人、彭欽治對話，彭欽治擋在告訴人前
    方。畫面時間01時12分17秒，被告右手舉起刀子朝告訴人及
    彭欽治揮舞一下，於畫面時間01時12分20秒，被告朝告訴人
    及彭欽治前進一步，告訴人及彭欽治退後一步，被告胸口劇
    烈起伏。畫面時間01時12分31秒，被告右手舉起刀子指向告
    訴人及彭欽治，雙方持續對話，被告胸口劇烈起伏。畫面時
    間01時13分13秒至01時13分29秒，女性員工開啟後場門進入
    賣場後在返回疑似取物後再度進入賣場，被告持續與告訴人
    及彭欽治對峙。畫面時間01時15分02秒至01時15分29秒，被
    告以右手先後將左右手所持之水果刀插向畫面右方某處( 因
    遭物品擋住看不清楚) 後，經過告訴人及彭欽治前方走上二
    樓，彭欽治仍擋在告訴人前方，2 人退至角落讓被告上樓。
  ㈢畫面時間01時15分30秒至01時19分59秒
    警察進入後場處理，後與本案無關。 
　　
附件二：
一、檔名「d79faa00-0000-000e-bff9-f0000000b1ab( 告訴人嗆
    聲) 」之影像檔。檔案總長：2 分37秒（影片時間為00：00
    ：00至00：02：37）（與111 年3 月1 日準備程序當庭勘驗
    檔名「全家超商內監視器1.avi 」之影像檔內容相同，但被
    告、辯護人提出之光碟檔是從畫面時間1 時8 分5 秒開始播
    放）勘驗結果如下：
    ㈠畫面時間01時08分5秒至01時9分14秒畫面時間01時08分5 
      秒，被告朝超商後場方向走去，先以右腳踹門，用身體右
      側將門頂開後進入後場。畫面時間01時08分12秒至01時08
      分14秒被告以右手推告訴人。畫面時間01時08分15秒告訴
      人以雙手推被告面部、頸部。畫面時間01時08分16秒被告
      以雙手推告訴人胸部2 下。畫面時間01時8 分19秒，女店
      員稱：「幹嘛啦」，雙方對峙後，自畫面時間01時08分22
      秒至01時08分34秒被告與告訴人相互推擠扭打，其中畫面
      時間01時08分24秒至01時08分27秒間，被告多次以雙手推
      告訴人臉部、脖頸及胸口。畫面時間01時8 分29秒至畫面
      時間01時8 分31秒，女店員大叫：「欽治！」、「欽治！
      」，畫面時間1 時8 分32秒，告訴人將被告摔倒在地，畫
      面時間01時08分33秒，彭欽治喊：「你們兩個夠了喔」，
      畫面時間01時08分35秒，被告蘇毅峯爬起並稱: 「幹你娘
      機掰」，彭欽治上前以左手拉住告訴人，畫面時間01時08
      分37秒，彭欽治喊「夠了啦」。畫面時間01時08分41秒至
      01時08分43秒告訴人走回後場。畫面時間01時08分44秒至
      01時08分58秒，彭欽治將告訴人擋至後場門前，被告開始
      拆卸貨架上之鐵條並手持鐵條面向告訴人。01時08分58秒
      彭欽治喊：「進去啦」。01時09分01秒彭欽治喊：「進去
      啦」。畫面時間01時09分02秒，告訴人喊：「過來! 」。
      畫面時間01時09分03秒至01時09分05秒，告訴人向被告蘇
      毅峯稱: 「幹你娘機掰」，彭欽治喊：「進去啦」。畫面
      時間01時09分07秒至畫面時間01時09分12秒，告訴人向被
      告蘇毅峯稱: 「好囂張內」「你過來啊」畫面時間01時09
      分13秒，彭欽治喊：「進去」。畫面時間01時09分14秒，
      背景出現敲擊聲，告訴人稱: 「幹你娘機掰」。後續無對
      話。